【裁判字號】    98,訴,485
【裁判日期】    981111
【裁判案由】    損害賠償
【裁判全文】
臺灣嘉義地方法院民事判決               98年度訴字第485號
原      告  甲○○
            乙○○
被      告  丙○○
上列當事人間請求損害賠償事件，原告提起刑事附帶民事訴訟（
民國98年度嘉交簡附民字第16號），經刑事庭移送前來，本院於
98年10月28日言詞辯論終結，判決如下：
  主  文
被告應給付原告甲○○新臺幣萬伍仟貳佰肆拾壹元。
原告其餘之訴駁回。
訴訟費用由原告甲○○負擔六分之一，原告乙○○負擔三分之一
，餘由被告負擔。
本判決第一項得假執行。
  事實及理由
一本件原告乙○○經合法通知，未於最後言詞辯論期日到場，核
  無民事訴訟法第386條所列各款情形，爰依被告之聲請，由其
  一造辯論而為判決。
二原告起訴主張：被告於民國97年12月14日上午9時50分許，騎
  乘車號SV2-562號輕型機車（下稱甲機車），沿嘉義市○區○
  ○路慢車道，由南往北方向行駛，途經同路地下道慢車道時，
  理應注意前行車減速靠邊或以手勢或亮右方向燈表示允讓後，
  後行車始得超越；超越時應顯示方向燈並於前車左側保持半公
  尺以上之間隔超過，行至安全距離後，再顯示右方向燈駛入原
  行路線。且依當時天候、路況良好，並無不能注意之情事，竟
  疏未注意，在超車間隔不足半公尺情形下，貿然超車，而撞及
  前方由原告甲○○所騎乘，並搭載乙○○之車號MBB-778號（
  下稱乙機車），致甲○○受有左上眼皮裂傷、頭部外傷、左手
  肘及左膝擦傷之傷害；乙○○受有前額及臉頰撕裂傷共2處，
  共長5公分，臉、眼瞼、左手、左膝多處擦傷之傷害。甲○○
  請求包括醫療費新臺幣（下同）5,241元、精神損失20萬元、
  身體保養費用共30萬元；乙○○請求包括醫療費、購買保養身
  體之物品費用，共30萬元。爰依侵權行為法律關係，提起本訴
  。聲明：被告應給付甲○○、乙○○各30萬元，並請准予宣告
  假執行。
三被告則以：甲○○本來走路就不方便，怎可以騎機車載人，且
  被告騎乘機車至肇事地點時，原告騎乘機車邊騎邊聊天，車速
  很慢，被告才超車，被告已經騎很遠，聽到原告哀嚎聲，被告
  回頭看都沒有人理原告，被告才好心牽原告起來，並叫救護車
  ，不願與原告和解，原告都亂告等語置辯。
四本院之判斷：
(一)經查：被告於97年12月14日上午9時50分許，騎乘甲機車，沿
  嘉義市○區○○路慢車道，由南往北方向行駛，途經同路地下
  道慢車道時，在間隔不足半公尺情形下，貿然超車，致擦碰前
  方由甲○○所騎乘並搭載乙○○之乙機車，致乙機車搖晃後倒
  地等情，業據證人即承辦被告因本件所涉刑事案件之警員黃彥
  槐於偵查時到庭證稱：本件事故是伊到場處理，當時被告在現
  場處理時，有承認她機車右後照鏡與原告機車發生擦撞等語；
  另證人蔡徐鳳英亦於偵訊時到庭證稱：伊當時騎機車在被告機
  車後面，被告在原告之左後方從左邊超車，被告超車過去後，
  原告機車即搖搖晃晃倒地，發生事故時，伊前面只有被告與告
  訴人之機車，…伊在警方到場處理時，有聽到被告向警方承認
  她有與原告之機車發生擦撞等語〔見臺灣嘉義地方法院檢察署
  （下稱嘉義地檢署）98年度調偵字第176號卷第21頁、98年度
  偵字第530號卷第9頁〕，是被告既於事故現場自承其機車右後
  照鏡擦撞原告機車，再參酌兩造行駛之車道寬度僅2公尺，有
  現場圖可證〔見嘉義市政府警察局第一分局刑案偵查卷（下稱
  警卷）第9頁〕，又一般普通重機車後視鏡間寬度約為80公分
  、輕機車約為78公分，亦有臺灣嘉雲車輛行車事故鑑定委員會
  98年4月2日函可憑（見嘉義地檢署98年度調偵字第176號卷第2
  頁），則扣減兩部機車包含後照鏡之寬度所占空間，所剩得行
  駛之車道寬不及半公尺（50公分），故如後行車超車時未緊鄰
  車道左側，或前行車未緊鄰車道右側，則後行車突出車體之右
  後照鏡擦碰前車，更屬常見之情，且被告騎乘甲機車自原告騎
  乘乙機車之左後方超車後，原告機車隨即搖晃倒地，亦據蔡徐
  鳳英證述如前，益見被告於事故現場供承其機車右後照鏡擦碰
  原告機車，應屬實在，被告事後否認騎機車擦碰原告之機車，
  自難憑採。
(二)按汽車超車時，前行車減速靠邊或以手勢或亮右方向燈表示允
  讓後，後行車始得超越。超越時應顯示左方向燈並於前車左側
  保持半公尺以上之間隔超過，行至安全距離後，再顯示右方向
  燈駛入原行路線。道路交通安全規則第101條第1項第5款定有
  明文。本件被告騎乘機車行駛在原告騎乘機車之後方，欲超車
  時，本應注意上開規定，且依當時天候、日間自然光、並無障
  礙物，有道路交通事故調查報告表在卷可稽（見警卷第10頁）
  ，並無不能注意之情事，竟疏未注意，在超車間隔不足半公尺
  情形下，貿然超車，而擦碰前方由甲○○所騎乘並搭載乙○○
  之機車，被告自有過失。又甲○○因本件事故受有左上眼皮裂
  傷、頭部外傷、左手肘及左膝擦傷之傷害；乙○○受有前額及
  臉頰撕裂傷共2處，共長5公分，臉、眼瞼、左手、左膝多處擦
  傷之傷害等事實，有原告提出診斷證明書在卷可稽（見嘉義地
  檢署98年度偵字第530號卷第12頁、第13頁），與被告前揭過
  失行為顯有相當因果關係。復參酌被告因本件事故所涉過失傷
  害刑事案件，亦經本院以98年度嘉交簡字第570號判決有罪確
  定，此經本院調取上開刑事卷宗核閱無訛，是被告顯有過失，
  且與原告所受傷勢間，有因果關係。
(三)按因故意或過失，不法侵害他人之權利者，負損害賠償責任。
  故意以背於善良風俗之方法，加損害於他人者亦同。違反保護
  他人之法律，致生損害於他人者，負賠償責任。但能證明其行
  為無過失者，不在此限。又不法侵害他人之身體或健康者，對
  於被害人因此喪失或減少勞動能力或增加生活上之需要時，應
  負損害賠償責任。不法侵害他人之身體、健康，被害人雖非財
  產上之損害，亦得請求賠償。民法第184條、第193條1項、第1
  95條第1項前段定有明文。又按慰藉金之賠償，須以人格權遭
  遇侵害，使精神上受有痛苦為必要，其核給之標準固與財產上
  損害之計算不同，然非不可斟酌雙方身份、資力與加害程度及
  其他各種情形核定相當之數額（最高法院51年臺上字第223號
  判例要旨參照）。
(四)經查，甲○○所受傷勢既係因被告騎乘機車有過失行為所致，
  則甲○○依前揭規定，請求被告賠償，自屬有據。又甲○○主
  張其因本件事故所受傷勢，支出醫療費用5,241元，業據其提
  出收據為證，被告對此亦不爭執（見本院卷第59頁至第77頁、
  第80頁），則甲○○此部分請求，應屬有據。另甲○○因本件
  事故受傷，其精神上自受有痛苦，本院審酌甲○○係14年2月
  生，有年籍資料在卷可稽，於事發時年約83歲，學歷係國小畢
  業，從事農作，無固定收入，有利息所得100,791元，名下汽
  車一部等情，業分據其自陳在卷，並有稅務電子閘門財產所得
  調件明細表附卷可憑；另被告係38年6月生，事發時年約59歲
  ，有卷附年籍資料可佐，係高中畢業，無收入，為其所自陳，
  且依卷附稅務電子閘門財產所得調件明細表顯示其有投資400
  萬元等甲○○與被告之身份、地位，及甲○○所受傷勢等情狀
  ，認甲○○請求賠償非財產上損害3萬元為適當，應予准許。
  至甲○○另請求被告賠償身體保養費用，及乙○○請求被告賠
  償醫療費、購買保養身體之物品費用計30萬元，則未據提出證
  據以資證明，自難遽採。準此，甲○○請求被告賠償35,241元
  ，應屬有據，逾此部分請求則屬無據；另乙○○請求被告賠償
  30萬元，則屬無據。
五綜上，甲○○依民法侵權行為關係，請求被告給付35,241元，
  為有理由，應予准許，逾此部分之請求，為無理由，應予駁回
  。另乙○○請求被告給付30萬元，為無理由，應予駁回。
六本件甲○○勝訴部分，所命被告給付之金額未逾50萬元，依民
  事訴訟法第389條第1項第5款之規定，自當由本院依職權宣告
  假執行。
七本件事證已臻明確，兩造其餘攻擊防禦方法，經核與本判決結
  果不生影響，爰不一一論敘，併此敘明。
八據上論結，本件原告之訴為一部有理由，一部無理由，依民事
  訴訟法第385條第1項前段、第79條、第85條第1項、第389條第
  1項第5款規定，判決如主文。
中    華    民    國     98    年    11   月    11    日
                    民事第三庭  法  官  蘇雅慧
正本係照原本作成。
如不服本判決，應於送達後20日內，向本院提出上訴狀並表明上
訴理由，如於本判決宣示後送達前提起上訴者，應於判決送達後
10日內補提上訴理由書（須附繕本）。
中    華    民    國     98    年    11   月    11    日
                                書記官  劉昀匊


司法院資訊處製作；財團法人民間司法改革基金會備份。
